臺灣桃園地方法院刑事判決
110年度訴字第1069號
公  訴  人  臺灣桃園地方檢察署檢察官
被      告  劉崑成


上列被告因傷害案件，經檢察官提起公訴（109年度偵字第29146
號），本院判決如下：
    主  文
劉崑成犯傷害罪，處拘役伍拾日，如易科罰金，以新臺幣壹仟元
折算壹日。
    事  實
一、劉崑成與吳建國於民國109年8月22日上午9時許，在桃園市○
    ○區○○路00號工地內，因細故發生爭執，劉崑成竟基於傷害
    之犯意，徒手毆打吳建國頭部後側數下，致吳建國受有頭皮
    鈍傷、頭部外傷併腦震盪症候群等傷害。
二、案經吳建國訴由桃園市政府警察局大園分局報告臺灣桃園地
    方檢察署檢察官偵查起訴。
    理  由
壹、程序方面
一、法院認為應科拘役、罰金或應諭知免刑或無罪之案件，被告
    經合法傳喚無正當理由不到庭者，得不待其陳述逕行判決，
    刑事訴訟法第306條定有明文。本案被告劉崑成經合法傳喚
    ，於本院111年3月9日審理期日無正當理由不到庭，有本院
    送達證書及刑事報到單附卷可憑（見本院110年度訴字第106
    9號卷【下稱本院卷】第67頁、第77頁）。又本院認本案係
    應科拘役之案件（理由詳後述），揆諸上開規定，爰不待其
    陳述逕行判決。
二、證據能力部分：
  ㈠本判決下列所引用被告以外之人於審判外之陳述，被告於本
    院準備程序中已明示同意上開陳述具有證據能力（見本院卷
    第38頁），而檢察官迄於言詞辯論終結前亦未就證據能力之
    有無聲明異議，本院審酌上開證據資料作成時之情況，尚無
    違法、不當或顯不可信之情況，認以之作為證據應屬適當，
    依刑事訴訟法第159 條之5 規定，應認前揭供述證據均有證
    據能力。
  ㈡本判決以下所引用之非供述證據，均與本件事實具有自然關
    聯性，且核屬書證、物證性質，又查無事證足認有違背法定
    程序或經偽造、變造所取得等證據排除之情事，復經本院依
    刑事訴訟法第164 條、第165 條踐行物證、書證之調查程序
    ，況檢察官、被告對此部分之證據能力亦均不爭執，堪認均
    具有證據能力。
貳、實體方面
一、認定犯罪事實所憑之證據及理由：
　　訊據被告固坦承有於前述時、地與告訴人吳建國發生爭執，
    並徒手毆打告訴人成傷等情，惟矢口否認有何傷害犯行，辯
    稱：當時是告訴人先推擠伊，然後拿東西要攻擊伊和潘俊龍
    ，伊出於正當防衛才先出手攻擊告訴人等語。經查：
　㈠被告與告訴人於109年8月22日上午9時許，在桃園市○○區○○路
    00號工地內因故發生爭執，被告並徒手毆打告訴人頭部後側
    ，致告訴人受有頭皮鈍傷、頭部外傷併腦震盪症候群等傷害
    之事實，為被告所是認，核與證人即告訴人吳建國、證人即
    在場之人潘俊龍於警詢、偵查及本院審理中之證述情節相符
    ，並有敏盛綜合醫院診斷證明書、傷勢照片2張及敏盛綜合
    醫院110年1月22日敏總（醫）0000000000號函檢附之病歷資
    料等在卷可稽（見臺灣桃園地方檢察署109年度偵字第29146
    號卷【下稱偵卷】第43至45頁、第47頁、第99至108頁），
    是此部分事實應堪認定。
　㈡被告雖以前詞置辯。然而：
　⒈按對於現在不法之侵害，而出於防衛自己或他人權利之行為
    ，不罰，刑法第23條前段定有明文。換言之，所謂正當防衛
    ，必須對於現在不法之侵害，始足當之，侵害尚未發生、業
    已過去，或無從分別何方為不法侵害之互毆行為，均不得主
    張正當防衛。
　⒉據證人吳建國於偵查及本院審理中證述：被告先動手打伊後
    腦杓偏中間部位；當時的狀況是伊要去拿鐵絲，被告說不能
    拿，就動手打伊，在被告打伊之前，伊沒有對被告或潘俊龍
    做出攻擊的動作等語（見偵卷第91頁、本院卷第80至84頁）
    。是證人吳建國已明確證稱係被告先出手攻擊毆打其頭部，
    而其於遭被告毆打前，並未有何攻擊被告或潘俊龍之舉動。
    此與被告於本院準備程序中供稱：告訴人還沒有攻擊伊，伊
    看到告訴人去拿東西，伊就先攻擊告訴人等語（見本院卷第
    37頁），而自陳係其先行出手攻擊告訴人乙節吻合。堪認於
    被告出手毆打告訴人頭部之前或當下，告訴人未有何攻擊行
    為存在。是就被告而言，並無現在不法之侵害可言，其自無
    主張正當防衛之餘地。
　⒊證人潘俊龍雖於偵查及本院審理證述：當時告訴人先拿鋼筋
    要刺伊和被告，被告就上前跑去打告訴人等語（見偵卷第69
    至70頁、本院卷第86頁），而證稱係告訴人欲攻擊其與被告
    ，被告方出手攻擊告訴人等語。然參以證人吳建國證稱：伊
    是遭被告打完頭部後，才去拿鋼筋要防衛，因為伊怕被告來
    攻擊等語（見本院卷第81頁），已否認有持鋼筋欲攻擊被告
    或潘俊龍之事，可見潘俊龍上開證述與告訴人之證詞情節存
    有出入。又觀諸證人潘俊龍於偵查中證稱：告訴人要拿鋼筋
    刺伊和被告，伊就把告訴人壓制在地上等語（見偵卷第69至
    70頁）；以及被告於偵查中及本院準備程序中供陳：當時潘
    俊龍將告訴人壓制在地上，所以伊才打告訴人；當時告訴人
    先對伊兇，差點打到伊，但被伊父母欄住，告訴人被欄住後
    沒有要持鋼筋打伊或伊父母等語（見偵卷第70頁、本院110
    年度審訴字第371號卷第84至85頁）。可見縱告訴人當時有
    先持鋼筋作勢攻擊被告或潘俊龍，然亦遭他人壓制而未能遂
    行其行為，且嗣無繼續攻擊之舉措。則於告訴人經壓制、且
    無持續作勢傷害被告或潘俊龍之行為後，被告方出手毆打告
    訴人頭部，自難謂有何現在不法之侵害存在，其仍無從主張
    正當防衛。是此部分仍無從為有利於被告之認定。
　㈢綜上，被告上開辯解委無可採。本件事證已臻明確，被告犯
    行堪以認定，應依法論科。
二、論罪科刑：　
　㈠核被告所為，係犯刑法第277條第1項之傷害罪。
  ㈡本院審酌被告因故與告訴人發生爭執，未能控制自身情緒並
    理性溝通，反為本案傷害犯行，所為欠缺尊重他人身體權益
    之法治觀念，應予非難；並考量被告坦承確有出手傷害告訴
    人之客觀情節，惟否認傷害犯行，且雖經與告訴人調解，然
    因雙方未有共識致未能達成調解之犯後態度等情（參調解委
    員調解單，見本院卷第31頁）；復兼衡被告犯罪之動機、目
    的、手段、情節、告訴人所受傷勢之部位、範圍及程度；及
    被告於警詢自陳高中畢業智識程度、家庭經濟狀況勉持（見
    偵卷第7頁)暨其素行（參卷附臺灣高等法院被告前案紀錄表
    ，見本院卷第9頁）等一切情狀，量處如主文所示之刑，並
    諭知易科罰金之折算標準。
據上論斷，應依刑事訴訟法第299條第1項前段、第306條，刑法
第277條第1項、第41條第1項前段，刑法施行法第1條之1第1項，
判決如主文。
本案經檢察官劉威宏提起公訴，檢察官劉哲名到庭執行職務。
中　　華　　民　　國　　111 　年　　4 　　月　　15　　日
                  刑事第四庭  審判長  法  官  黃柏嘉
                                      法  官  張家豪 
                                      法  官  陳韋如
以上正本證明與原本無異。
如不服本判決應於收受判決後20日內向本院提出上訴書狀，並應敘述具體理由。其未敘述上訴理由者，應於上訴期間屆滿後20日內向本院補提理由書(均須按他造當事人之人數附繕本)「切勿逕送上級法院」。 　　　　　　　　　　　　　　                                                    書記官　劉貞儀
中　　華　　民　　國　　111 　年　　4 　　月　　18　　日
附錄本案論罪科刑法條全文：
中華民國刑法第277條
傷害人之身體或健康者，處五年以下有期徒刑、拘役或五十萬元
以下罰金。
犯前項之罪因而致人於死者，處無期徒刑或七年以上有期徒刑；
致重傷者，處三年以上十年以下有期徒刑。